【裁判字號】    88,上易,2172
【裁判日期】    890121
【裁判案由】    重利
【裁判全文】
臺灣高等法院臺南分院刑事判決            八十八年度上易字第二一七二號    Ｇ
      上  訴  人  臺灣臺南地方法院檢察署檢察官
      被      告  丁  ○  ○
右上訴人因被告重利案件，不服臺灣臺南地方法院八十八年度易字第一九六三號中華
民國八十八年十月十五日第一審判決（起訴案號：臺灣臺南地方法院檢察署八十八年
度偵字第六二號），提起上訴，本院判決如左：
      主      文
原判決撤銷。
丁○○、戊○○、甲○○共同連續乘他人急迫，貸以金錢，而取得與原本顯不相當之
重利，各處有期徒刑肆月，如易科罰金均以佰元折算壹日。
扣案之上海銀行簽帳單陸拾肆本、帳冊肆本、香港上海匯豐銀行收據壹張、自立早報
廣告收據壹張、新台幣萬元、聯合信用卡簽帳單壹本、聯合信用卡中心電話號碼壹
張、中華電信收據壹張、行動電話壹具、名片壹張、聯合信用卡中心簽單貳拾肆份、
客戶身分證影本陸拾陸張、收支簿壹本。
      事      實
一、丁○○為台南市「上越旅行社」負責人，於民國八十七年二月間接手熊由之（另
    不起訴處分）所經營之「聯華旅行社」，即與甲○○、戊○○共同基於概括之犯
    意，圖取不法利益，自八十七年三月間起，以甲○○之名向中華電信申請00-
    0000000號電話號碼，再轉接至00-0000000號，再轉接至00
    00-000000號，並在自立早報等報紙刊登廣告稱可持信用卡借款，趁乙○○、薛金標、唐麗君、丙○○等人需錢孔急，急迫之際，打電話與甲○○、戊○○聯絡，後約定時間、地點（台南市中山公園、前或台南市延平市場前等地）
    見面，後由其二人帶至台南市○○路○段二五六號七樓之「聯華旅行社」以「真
    刷卡假消費」之方式，向「聯華旅行社」刷卡購買借款人所需借款項等值之機票
    ，甲○○、戊○○等人再從該筆刷得之金額中扣除相當於週息百分之十三之利息
    後，將乙○○等借款人所需之款項交給乙○○等人，之後再將機票交給丁○○出
    賣圖利或再依此方式賺取重利。嗣於八十七年九月二十五日十時許，在台南市中
    山公園前，戊○○欲放款給乙○○時，為警查獲，並扣得上海銀行簽帳單四十五
    本、帳冊二本、香港上海匯豐銀行收據一張、自立早報廣告收據一張、新台幣三
    萬元、聯合信用卡簽帳單一本、帳冊二本、聯合信用卡中心電話號碼一張、中華
    電信收據一張、行動電話一具、名片一張，再至「聯華旅行社」扣得上海銀行簽
    帳單十九份，聯合信用卡中心簽單二十四份、客戶身分證影本六十六張、收支簿
    一本。
二、案經台南縣警察局移送臺灣臺南地方法院檢察署檢察官偵查起訴。
      理      由
一、訊之被告丁○○、戊○○、甲○○均否認有前揭重利之犯行，丁○○辯稱：伊是
    正當的買賣機票，是賺差價做為公司的利潤，沒有不法行為云云；戊○○辯稱：
    伊是合法的買回機票，再賣給旅行社，是賺機票的差價云云；甲○○辯稱：伊與
    聯華旅行社無關，買賣機票是賺差價，不是利息云云。
二、經查：
  (1)據被告戊○○於警訊時供稱：「我與甲○○自八十七年六月初開始經營，我們二
    人共同刊登報紙，共同使用0000000轉接至0000000再轉接至到0
    000000000，我們二人誰接到電話，就直接找客戶放款，我有時與客戶
    見面後，帶客戶到聯華旅行社，由客戶拿信用卡向聯華旅行社購買機票，以刷卡
    付費，客戶拿到機票後，再於低價將機票拿給我，我付現給客戶，再以較高的價
    錢轉賣給旅行社」、「我與該公司丁○○連絡刷卡付款及買賣機票事宜」等語，
    及證人乙○○於警訊時證稱：「我借錢是向小林借的，戊○○只是最後一次才去
    ，小林是甲○○，共借三、四次，我是買一萬元（機票），拿八千七百元」、「
    我今天打電話給小林，但他不在，在電話中戊○○向我說明原委，就約我在原地
    點要借款給我」等語，足見被告甲○○與戊○○，確有以買賣機票方式共同經營
    「真刷卡假消費」之地下錢莊。
  (2)又在偵查中，證人薛金標證稱：「我不是向這個甲○○買的，小林有點粗壯，他
    理平頭」；證人唐麗君證稱：「我有去聯華旅行社刷卡買機票，他長的胖胖的，
    他說他叫小周」，及證人丙○○於警訊時證稱：「我於八十七年三月六日因缺錢
    ，看了報紙，打電話過去，有一位自稱排骨之男子接聽，並約我在台南市○○路
    與長榮路口遠東商銀樓下見面後，排骨就帶我到七樓聯華旅行社購買機票」、「
    相片中的丁○○就是貸款給我的人」、在本院調查時證稱：「（我借款是）看報
    紙的，報紙刊登可以用信用卡借錢」等語，足認在聯華旅行社辦理真刷卡假消費
    之人，除了被告甲○○與戊○○外，還有被告丁○○自八十七年三月間起，也以
    聯華旅行社作為真刷卡假消費之買賣來賺取重利。又據證人乙○○於警訊時證稱
    ：「戊○○把機票價格扣除利息後再給我現金，如一萬元就扣一千三百元利息，
    我只能拿八千七百元」等語，參之被告丁○○於本院供稱：刷卡以後，在正常作
    業時間，一星期旅行社就可領到銀行轉過來的錢等語以觀，被告貸款後一週即可
    領到發卡銀行之款項，貸款所得之利息相當於週利率百分之一三，借款人所付出
    之利息，非常沈重。
  (3)從上所述，可見被告等人於報紙上所登之廣告為「信用卡借款」，借款人乙○○
    等人需錢急迫，乃依報紙所登之電話號碼與被告等人聯絡，其目的本來就是要向
    被告等人借錢，根本沒有要購買機票之意思，僅在形式上借款人乙○○等人應被
    告之要求，以刷卡之方式向被告所經營之旅行社購買機票，再低價轉賣給被告等
    人，即係以「真刷卡假消費」之方式，再利用發卡銀行，來達到被告巧取重利差
    價之目的甚明。此外，復有被告經營「真刷卡假消費」重利行為之監聽資料附卷
    ，及前揭扣案之物品、現款可資佐證，被告等人之辯解，顯係飾卸刑責之詞，不
    足採信。本件事證明確，被告等之犯行，足堪認定。
三、核被告丁○○、戊○○、甲○○所為，係犯刑法第三百四十四條之重利罪。被告
    等三人間，有犯意之連絡及行為之分擔，均為共同正犯。被告等先後多次犯行，
    時間緊接，犯罪構成要件相同，顯係基於概括犯意反覆為之，為連續犯，應論以
    一罪，並均加重其刑。原審不察，認被告等人與乙○○等人間僅有機票買賣關係
    存在，所賺取者係買賣間之差價，並非借款利息，無借貸關係存在等由，判決諭
    知被告等三人無罪，顯有未洽。檢察官上訴意旨據以指摘原判決不當，為有理由
    ，應由本院撤銷原判決改判。爰審酌被告等三人均無前科，犯罪之動機、手段、
    目的，所生危害及犯罪後之態度，各量處如主文第二項所示之刑，並諭知易科罰
    金之折算標準，以資懲儆。扣案之如事實欄所列物品及現款，為被告等人所有供
    犯罪所用之物或所得之物（現款），依法併予宣告沒收。
據上論結，應依刑事訴訟法第三百六十九條第一項前段、第三百六十四條、第二百九
十九條第一項前段，刑法第二十八條、第五十六條、第三百四十四條、第四十一條、
第三十八條第一項第二款、第三款，罰金罰鍰提高標準條例第一條前段、第二條，判
決如主文。
本案經檢察官李傳來到庭執行職務。
中    華    民    國      八十九      年      一      月      二十      日
                                  臺灣高等法院臺南分院刑事第三庭
                                      審判長法官  黃    聰    明
                                            法官  林    勝    木
                                            法官  黃    三    哲
右正本證明與原本無異。
不得上訴。
                                      法院書記官  陳    淑    貞
中    華    民    國      八十九      年      一      月     二十一     日
附錄法條：
刑法第三百四十四條：乘他人急迫、輕率或無經驗，貸以金錢或其他物品，而取得與
                    原本顯不相當之重利者，處一年以下有期徒刑、拘役或科或併
                    科一千元以下罰金。


司法院資訊處製作；財團法人民間司法改革基金會備份。
